Ministère des Colonies. Généralités
Archives nationales d'outre-mer
- Finances, 1796/1921; GEN 2, 11, 23, 27, 30 à 33, 37 à 38, 56, 58, 114 à 115, 228, 235, 251, 256, 287 à 291, 293, 295 à 296, 298, 301/1 à 301/3, 302/1 à 302/2, 306, 309 à 311, 314, 328, 338, 373 à 374, 395 à 396, 411, 420, 429, 441/1 à 441/7, 444, 466, 482 à 488, 490 à 492, 496 à 500, 502/1 à 502/6
  - Domaine, enregistrement, 1819/1918; GEN 2, 310 à 311, 314, 374, 395, 420, 510 à 511, 527, 529, 563, 677 à 678
    - Domaines, 1845-1846; GEN 511; GEN 511/2476; 0.167
      Affaires en suspens dans les colonies.
    - Affaires des propriétés domaniales des colonies françaises, 1846; GEN 2; GEN 2/7
      Rapport de Monsieur Moulin Dufresne sur la question litigieuse des propriétés domaniales. L'ordonnance rendue par Charles X à ce sujet le 17 aout 1825 y est jointe.
    - Question de l'existence d'un domaine colonial distinct indépendant du domaine de l'Etat, 1846-1847; GEN 511; GEN 511/2482
    - Question de propriété des habitations domaniales, 1847-1848; GEN 511; GEN 511/2480
    - Relevé des immeubles appartenant aux colonies ou pris à loyer pour les services publics, 1851; GEN 311; GEN 311/2039; 0.167
    - Domaines, demandes de renseignements, revendications, 1851-1853; GEN 511; GEN 511/2479
    - Acquisitions de terrains faites aux colonies par les nouveaux affranchis, 1851-1855; GEN 511; GEN 511/2481
    - Acquisition, échange, aliénation des immeubles coloniaux, 1852; GEN 511; GEN 511/2478
    - Vente des objets hors de service provenant des magasins de l'Etat, 1852; GEN 511; GEN 511/2477
    - Successions vacantes, documents divers relatifs au sort de celles-ci dans les différentes colonies, 1852-1889; GEN 374; GEN 374/2206; 0.167
    - Bureaux d'enregistrement coloniaux, renseignements statistiques, 1872-1892; GEN 563; GEN 563/2608
    - Renseignements sur les conditions exigées pour les concessions de terrain aux colonies, 1886-1897; GEN 510; GEN 510/2475
    - Cadastre, 1892-1893; GEN 510; GEN 510/2473
    - Successions vacantes, renseignements dans l'intérêt des familles, 1910-1918; GEN 677; GEN 677/3040; 0.167
    - Successions vacantes, renseignements dans l'intérêt des familles, 1910-1918; GEN 677; GEN 677/3041
      Langrene. Lapointe. Larchet. Laumonier. Laurencin. Leblanc (Georges). Leblanc (Lucien). Lecourieux. Lefrancois. Lepage. Lesprit. Loiret. De Longueval.Mac Thomas. Malmezac. Mangin. Marchoisne. Marco Stevo. Marcou. Margottat. Martin (Louis). Martin (Maurice). Menin. Mereaux. Minuty. Mongin. Montfleury Benard. Morance épouse Galteau. Morsch. Mourier.Nectoux. Neuville.Palée. Peincourt. Perin. Permann Brown. Perrier. Persani. Pierrini. Pitrel. Poulet. Poupon. Prunier.Raoul. De Regny. Rouet. Roussaric. Roussel. Rousselle.Sagnard. Said. Saladin. Salles. Sancerre. Schmidt. Severe. Siesimon. Smith. Straboni. Suin.Tanveron. Taraud. Thiebaud. Thomas. Tron. Trouve. Tulasne.Ursin.Valentin. Varin d'Ainvelle. Vergnet. Vernet. Veron. Vidal. Vignes. Volle. Voulgaris.Zurbach.
    - Successions vacantes, recherches dans l'intérêt des familles, 1910-1918; GEN 678; GEN 678/3045
      Correspondance diverse du bureau du secrétariat et du contreseing.
  - Hypothèques, 1823/1895; GEN 522, 524
    - Hypothèques maritimes et coloniales, 1823-1895; GEN 524; GEN 524/2519
    - Inscriptions d'hypothèques, 1825-1826; GEN 522; GEN 522/2512
  - Caisse des dépôts et consignation, 1809/1867; GEN 541
    - Documents législatifs concernant la caisse des dépôts et consignations, organisation dans les diverses colonies, fonctionnement, 1809-1867; GEN 541; GEN 541/2573; 0.167
  - Monnaies coloniales, 1802/1904; GEN 491 à 492, 496 à 500, 508, 531 à 532, 563
    - Rapports des administrateurs au ministre sur l'état lamentable du système monétaire colonial, suggestions et réformes, 1802-1818; GEN 496; GEN 496/2444; 0.2
    - Monnaies de la Martinique, 1806-1841; GEN 497; GEN 497/2447; 0.2
    - Martinique, retrait de la circulation et refonte des "mocos", 1816-1818; GEN 492; GEN 492/2458; 0.167
    - Régime monétaire de la Martinique et de la Guadeloupe, 1822-1844; GEN 500; GEN 500/2452; 0.2
    - Ordonnances royales relatives aux embarras monétaires dans les colonies, 1826; GEN 497; GEN 497/2446
    - Démonétisation de la monnaie de billon et remplacement par des sous de bronze, 1826-1829; GEN 491; GEN 491/2435
    - Exécution de l'ordonnance royales du 30 août 1826; Projet d'arrêté local au sujet des primes à infliger au refus des monnaies ayant cours légal; Proposition par le conseil général de l'établissement d'une monnaie locale, 1826-1829; GEN 497; GEN 497/2445
    - Fabrication de monnaie pour les colonies et envois, 1826-1844; GEN 491; GEN 491/2437
    - Demandes des colonies à la métropole, 1827-1849; GEN 491; GEN 491/2434
    - Retrait des monnaies duodécimales, 1828-1843; GEN 500; GEN 500/2453
    - Collections de monnaies étrangères au ministère de la marine, 1835-1855; GEN 508; GEN 508/2467; 0.167
    - Interdiction dans les colonies des monnaies monégasques, 1838; GEN 492; GEN 492/2439
    - Emploi de l'or comme monnaie légale, 1851; GEN 532; GEN 532/2554b; 0.143
    - Démonétisation des liards et autres monnaies de cuivre; Retrait des pièces d'or de 5 f., 1852-1857; GEN 532; GEN 532/2554a
      Démonétisation des liards et autres monnaies de cuivre: loi du 6 mai 1852, décret du 12 mars 1856 et circulaire du 23 janvier 1857 ;Retrait des pièces d'or de 5 f.: décret du 12 janvier 1854 et 7 avril 1855.
    - Procès-verbaux de la commission des monnaies coloniales, 1854-1855; GEN 532; GEN 532/2554c
    - Commission réglant le régime monétaire des colonies, 1854-1895; GEN 563; GEN 563/2610
    - Envois de bons de caisse, 1855-1859; GEN 498; GEN 498/2449; 0.2
    - Régime de la Martinique et de la Guadeloupe, 1855-1868; GEN 499; GEN 499/2451; 0.2
    - Confection des bons de caisse, 1858-1864; GEN 498; GEN 498/2448
    - Echantillons de papier fabriqué aux Etats-Unis comme propre à la confection de billets de banque, et communiqués par l'agent central des banques coloniales, 1859; GEN 498; GEN 498/2450
    - Promulgation du décret du 24 juillet 1904 relatif au type de la pièce de nickel de 0f25; Travaux effectués en 1860, transmission de formule de renvois de documents, 1860-1904; GEN 531; GEN 531/2450
  - Etablissements financiers, 1863/1883; GEN 411, 665
    - Etablissements de crédit, législations des associations, 1863-1868; GEN 411; GEN 411/2310; 0.167
    - Affaires diverses, 1882-1883; GEN 665; GEN 665/2839
      Règlements des honoraires de Maître Dancongnec, avocat du département de la marine et des colonies à propos des affaires Soleillet contre Brière de Lisle, Crédit foncier colonial contre Colonie de la Martinique, Crédit foncier colonial contre la Réunion.
  - Banques coloniales, 1827/1896; GEN 30 à 31, 38, 58, 373, 508, 531
    - Fabrication de billets de banque pour la Guadeloupe et Bourbon, 1827; GEN 531; GEN 531/2548
    - Travaux préparatoires à la loi de 1851; Rapports et renseignements divers; Projets de statuts, lois et décrets; Correspondance (surtout avec le ministère des finances), 1847-1850; GEN 38; GEN 38/298; 0.143
    - Décret du 12 mars 1850, 1849-1850; GEN 38; GEN 38/296
      Travaux préparatoires à la présentation au conseil d'Etat. Correspondance. Coupures de journaux.
    - Loi de 1851, 1850-1851; GEN 38; GEN 38/297
      Travaux préparatoires au conseil d'Etat, à l'assemblée nationales, rapports au ministère, correspondance avec l'administration locale, coupures de presse, brochures etc...
    - Lois et statuts (imprimés), extraits du bulletin des lois relatives à ces lois et statuts, rapports et projets de lois, 1850-1855; GEN 31; GEN 31/258
    - Décrets du 22 décembre 1851, du 17 novembre 1852 et arrêté du 4 décembre 1852; Commission de surveillance des banques coloniales, 1851-1875; GEN 30; GEN 30/257
      Travaux préparatoires. Rapports (imprimés) de la commission.
    - Notes sur la situation des banques coloniales, 1858-1860; GEN 373; GEN 373/3050
      Note sur la situation des banques de la Guadeloupe et de la Martinique par DANEY, agent de la banque de la Guadeloupe.Notes du directeur des colonies et de l'agent central des banques coloniales, du comité consultatif des colonies sur les banques des Antilles et de la Réunion.Projet de décret sur l'admission aux Antilles de monnaies étrangères.
    - Rapports au président de la République sur les opérations des banques coloniales, 1866-1896; GEN 508; GEN 508/2466
  - Société de crédit colonial, 1860/1860; GEN 32
    - Préparation du décret d'autorisation, correspondance avec les gouverneurs et les délégués des colonies (Martinique, Guadeloupe, Réunion), 1860; GEN 32; GEN 32/261
    - Préparation du décret d'autorisation, correspondance avec le comptoir d'Escompte, 1860; GEN 32; GEN 32/262
    - Préparation du décret d'autorisation, correspondance avec le ministre des finances, le ministre du commerce et le préfet de police, 1860; GEN 32; GEN 32/263
    - Préparation du décret d'autorisation, notes et rapports, rédactions successives du décret et des statuts, 1860; GEN 32; GEN 32/264
    - Décret d'autorisation, pièces annexes, 1860; GEN 32; GEN 32/265
    - Préparation du décret d'autorisation; Travaux du conseil d'Etat; Correspondance, s.d.; GEN 32; GEN 32/260
  - Crédit foncier colonial, 1852/1875; GEN 27, 33, 37
    - Statut des différentes sociétés métropolitaines de crédits foncier, rapports sur les avantages de l'extension des sociétés de crédits fonciers aux colonies, correspondances à ce sujet, 1852-1858; GEN 37; GEN 37/295
    - Affaires crédits foncier colonial contre colonies de la Guadeloupe et de la Réunion, 1863-1875; GEN 27; GEN 27/248; 0.267
    - Rapports (imprimés) du conseil d'administration, 1865-1870; GEN 33; GEN 33/270
    - Pourvois intentés contre lui par les colonies de la Guadeloupe et de la Réunion, 1865-1875; GEN 33; GEN 33/269
    - Différend avec l'administration de la Réunion (exécution des conventions du 8-9-1863 et 24-6-1865), pourvoi de la société à ce sujet, 1867-1869; GEN 33; GEN 33/268
    - Pourvoi contre les colonies de la Réunion et de la Guadeloupe; Projet de cession d'immeuble sis à la Réunion à la compagne Cail; Augmentation des prêts de crédit, 1869-1875; GEN 33; GEN 33/266
  - Caisses d'épargne, 1836/1910; GEN 338, 466, 491
    - Caisses d'épargne coloniales, 1836-1849; GEN 491; GEN 491/2436
    - Réglementation métropolitaine: lois, décrets, arrêtés, circulaires, modèles de statuts, 1848-1910; GEN 466; GEN 466/2382a; 0.143
    - Correspondance relative à leur création aux Antilles et en Guyane, 1859-1865; GEN 466; GEN 466/2382b
    - Etat et liste des caisses d'épargne des colonies, 1902; GEN 338; GEN 338/2565; 0.167
  - Loteries, 1885/1888; GEN 289 à 291, 301/1 à 301/3, 302, 627; GEN 289 à 291, 301/1 à 301/3, 302/1 à 302/2, 627
    - Loi du 21 mai 1836 sur les loteries promulguées par décret en date du 15 janvier 1853, travaux préparatoires, 1825-1830; GEN 627; GEN 627/2731
    - Publicité, 1885; GEN 289; GEN 289/1930; 0.167
    - Confection des billets, 1885-1886; GEN 289; GEN 289/1929
    - Loterie coloniale française, 1885-1888; GEN 302; GEN 302/1992
      I: Brouillard de caisse (22 janvier 1885 - 12 juillet 1888) 4 registres.II: Balance d'inventaire (22 janvier 1885 - 30 avril 1888) 1 registre; livre journal (22 janvier 1885 - 13 juillet 1888) 1 registre.
    - Documents comptables se rapportant aux frais généraux de l'administration de la loterie, 1885-1888; GEN 289; GEN 289/1932
    - Correspondance départ (copies), 1885/1888; GEN 301/1 à 301/3
      12 registres.
      - De 1885 à février 1886, 1885-1886; GEN 301/1; GEN 301/1991
      - De 1886 à février 1887, 1886-1887; GEN 301/2; GEN 301/1991
      - De 1887 à février 1888, 1887-1888; GEN 301/3; GEN 301/1991
    - Correspondance, facture, etc... relatives aux dépenses de voyage, timbre d'affiches, mobilier, impôts etc., 1885-1888; GEN 291; GEN 291/1934; 0.167
    - Documents comptables, correspondance, états d'opposition, relatifs au tirage et au paiement de différents lots, 1886-1888; GEN 290; GEN 290/1933; 0.167
    - Demandes de paiements par des possesseurs de billets gagnants, 1888; GEN 289; GEN 289/1931
    - Listes des billets invendus retournés à l'administration après l'établissement de la liste des billets placés, 1888; GEN 289; GEN 289/1928
- Esclavage et abolition, GEN 40, 43, 49, 53, 82, 87, 90, 105, 117, 119, 128, 132, 135, 138 à 140, 143 à 144, 146, 150 à 163, 166 à 178, 182 à 187, 189 à 191, 629, 639, 665, 667
  Etat juridique, affranchissements.Abolition de l'esclavage.
  - Condition des esclaves, 1803/1852; GEN 117, 135, 144, 167, 185 à 187, 189, 629, 667
    - Etat juridique des personnes: esclavage, traite, affranchissement (rapport, projet), 1792-1830; GEN 667; GEN 667/2854
    - Régime des esclaves, 1803-1846; GEN 167; GEN 167/1350
      Projets de règlements quant à leur nourriture etc.Embauchage illicite de nègres.Correspondance avec les différentes colonies: situation des esclaves, traitement dont ils sont l'objet, réglementation des affranchissements, encouragement aux mariages parmi les esclaves.
    - Exécution de la déclaration du 9 août 1777 concernant les esclaves amenés en France des diverses colonies, 1817-1834; GEN 629; GEN 629/2735; 0.143
    - Conditions de esclaves dans les différentes colonies, 1818-1845; GEN 167; GEN 167/1348; 0.143
      Rapports, correspondance, coupures de journaux concernant le sort fait aux esclaves dans les différentes colonies.Sort des esclaves de Madagascar réfugiés aux Comores pendant les troubles survenus dans l'île.Interdiction des sociétés d'esclaves de la Martinique. Etc...
    - Sévices exercés à l'encontre des esclaves, 1819-1847; GEN 186; GEN 186/1446
      Dossiers classés par colonie (Martinique, Guadeloupe, Guyane Française, Bourbon).
    - Dossier concernant les informations judiciaires et les condamnations prononcées contre les maîtres barbares - l'opinion publique à leur égard, les suicides d'esclaves, les rapports sur la question des procureurs généraux des différentes colonies - etc.…: dossiers communs aux différentes colonies, 1819-1848; GEN 186; GEN 186/1447; 0.143
    - Noirs dits "du Roi", 1825; GEN 117; GEN 117/992
      Extrait d'une circulaire aux gouverneurs des différentes colonies les avisant de la remise, en toute propriété, à celles-ci de ces esclaves.
    - Code Noir, 1826-1833; GEN 189; GEN 189/1455; 0.167
      Demande de travaux préparatoires.
    - Code pénal des esclaves, 1834-1835; GEN 185; GEN 185/1444
      Projets de loi en ce qui concerne l'application de la peine de mort
    - Code pénal des esclaves, 1834-1835; GEN 185; GEN 185/1442; 0.143
      Projets d'ordonnance en ce qui concerne les cas qui n'entrainent pas la peine de mort (uniquement la Guadeloupe).
    - Code pénal des esclaves, 1836-1844; GEN 185; GEN 185/1443
      Législation générale
    - Amélioration du sort des esclaves, 1839-1841; GEN 187; GEN 187/1450; 0.143
      Préparation et modification de l'ordonnance du 5-I-1840 touchant principalement aux visites de patronage et à l'instruction élémentaire et religieuse des esclaves.
    - Amélioration du sort des esclaves, 1839-1846; GEN 187; GEN 187/1449
      Demandes d'augmentation des magistrats inspecteurs crées par l'ordonnance du 5-I-1840 pour améliorer la condition des esclaves, etc...
    - Patronage des esclaves, 1840; GEN 144; GEN 144/1224; 0.143
    - Amélioration du sort des esclaves, 1840-1848; GEN 187; GEN 187/1448
      Application de l'ordonnance du 5 janvier 1840 touchant principalement aux visites de patronage et à l'instruction élémentaire et générale des esclaves.
    - Publication d'un exposé sommaire des mesures prises dans les différentes colonies pour l'exécution de l'ordonnance royale du 5 janvier 1840, 1841-1843; GEN 144; GEN 144/1221
    - Instruction morale et religieuse des noirs à la Martinique, à la Guadeloupe, à l'île Bourbon, dans la Guyane Française, 1842; GEN 144; GEN 144/1222
    - Législation relative à l'établissement à l'existence de l'esclavage dans les comptoirs français de l'Inde, 1844-1852; GEN 135; GEN 135/1150; 0.143
    - Code pénal des esclaves, 1847-1848; GEN 185; GEN 185/1445
      Ordonnance royale portant suppression pour les esclaves des deux sexes, du fouet comme peine judiciaire.
    - Instruction primaire des esclaves, s.d.; GEN 144; GEN 144/1223
    - Minutes de rapports concernant la condition des esclaves, la traite, l'affranchissement [début XIXè], GEN 117; GEN 117/995; 0.143
      Envoi de livres et de brochures à l’ambassade d’Espagne sur ce sujet, à la suite d’une demande de renseignements formée par celle-ci.
  - Loi des 18 et 19 juillet 1845, 1843/1877; GEN 40, 117, 132, 135, 139, 143, 151, 163, 167, 182 à 183
    - Comptes rendus de 1845 et 1847 sur son exécution, procès-verbaux et rapports de la commission des affaires coloniales etc..., 1843-1847; GEN 40; GEN 40/315
    - Dispositions prises pour appliquer et préciser la loi du 18 juillet 1845 visant à améliorer la condition des esclaves, 1844-1847; GEN 143; GEN 143/1214; 0.143
    - Reports des motifs, rapports, débats, correspondance diverse, 1845; GEN 40; GEN 40/316
    - Rachat des esclaves, 1845; GEN 117; GEN 117/1003
      Ordonnance (imprimée) du 23-10-1845 déterminant la forme des actes relatifs au rachat des esclaves.
    - Correspondance avec le gouverneur de la Martinique et le Ministre de la Marine, 1845; GEN 151; GEN 151/1267; 0.143
    - Rachat des esclaves sur le fonds de l'Etat, dossier commun et Martinique, 1845-1847; GEN 139; GEN 139/1191; 0.143
    - Rachat forcé des esclaves, exécution de la loi du 18 juillet 1845, 1845-1847; GEN 163; GEN 163/1327
    - Bourbon (La Réunion), correspondance générale relative à son exécution, 1845-1848; GEN 182; GEN 182/1434
    - Guyane Française, loi du 18 juillet 1845 sur le régime des esclaves, 1845-1861; GEN 182; GEN 182/1431; 0.143
      Correspondance générale relative à son exécution.
    - Martinique, correspondance générale relative à son exécution, 1846; GEN 182; GEN 182/1432
    - Ordonnances et missions diverses relatives à la condition des esclaves à Mayotte et ses dépendances, 1846-1847; GEN 135; GEN 135/1149
    - Préparation de l'ordonnance au sujet de l'amélioration du sort des esclaves du 5 juin 1846, 1846-1847; GEN 167; GEN 167/1351
      Correspondance avec les différentes colonies.
    - Exécution dans les différentes colonies de l'ordonnance du 5 juin 1846, 1846-1848; GEN 167; GEN 167/1349
    - Successions des esclaves, 1846-1877; GEN 183; GEN 183/1435; 0.143
    - Etat au 1er décembre 1847 des décrets coloniaux pris en vue de l'exécution de la loi du 19 juillet 1845, GEN 151; GEN 151/1265
    - Martinique, correspondance du gouverneur avec le Ministre de la Marine, 1847; GEN 151; GEN 151/1271
    - Lettre au garde des sceaux sur la juridiction habilitée à connaitre des contraventions en matière de régime des noirs, 1847; GEN 117; GEN 117/993
    - Possession d'esclaves par les français résidant dans les pays étrangers où l'esclavage existe, 1858; GEN 132; GEN 132/1135
      Loi du 28 mai 1858 abrogeant le décret du 27 avril 1848 et autorisant la possession d'esclaves acquis par nos nationaux fixés dans les pays à esclaves, antérieurement à 1848.
  - Colonies étrangères, 1833/1861; GEN 82, 119
    - Extraits de journaux concernant les colonies étrangères, 1833-1836; GEN 82; GEN 82/716
    - Possession d'esclaves par les sujets britanniques en pays étranger: bill du 24 août 1843, correspondance, 1843-1861; GEN 119; GEN 119/1060
  - Affranchissements, 1833/1852; GEN 117, 139, 157 à 158, 161
    - Projets d'ordonnances royales, rapports, etc... préparés à la Guyane, à la Guadeloupe et à Bourbon en exécution de la loi du 24-4-1833 et antérieurs à l'ordonnance du 11-6-1839, 1833-1838; GEN 157; GEN 157/1303; 0.143
    - Colonies anglaises: projet de loi; Colonies française: ordonnance du 11 juin 1839 (affranchissement de droit), 1833-1846; GEN 157; GEN 157/1302
    - Ordonnance du 29-4-1836 accordant la liberté aux esclaves amenés en France par leurs maîtres; Demandes formées d'après cette ordonnance par des esclaves des différentes colonies, procédures, correspondance, actes d'affranchissement etc..., 1833-1852; GEN 158; GEN 158/1307; 0.143
    - Procédures relatives à diverses demandes d'affranchissement dans différentes colonies, 1835-1849; GEN 158; GEN 158/1306
    - Travaux des conseils coloniaux et correspondance des gouverneurs à la suite de la proposition de M. Passy sur l'esclavage, 1838-1839; GEN 161; GEN 161/1323
    - Proposition de M. Passy pour l'affranchissement et l'émancipation des esclaves, 1838-1842; GEN 161; GEN 161/1322; 0.167
    - Circulaires et correspondance instruisant les différentes colonies des modalités de l'ordonnance du 2 juin 1839 prescrivant dans certains cas l'affranchissement de droit, 1839-1846; GEN 157; GEN 157/1304
    - Ordonnance du 11 juin 1839 réglementant les affranchissements et prononçant l'affranchissement de droit dans certains cas, exécution à la Martinique, à la Guadeloupe et à Bourbon, 1839-1848; GEN 157; GEN 157/1305
    - Lettre relative à l'affranchissement des noirs dits "du domaine colonial", 1845; GEN 117; GEN 117/988
    - Circulaire aux gouverneurs des différentes colonies les avisant de l'affranchissement de 126 noirs du Domaine, 1846; GEN 117; GEN 117/996
    - Correspondance et rapports relatifs à des affranchissements (uniquement Martinique), 1846-1847; GEN 139; GEN 139/1188
  - Emancipation des noirs, abolition de l'esclavage, 1828/1938; GEN 53, 156, 170 à 171, 174, 178
    - Mémoires et lettres de nombreux auteurs sur la question avec une table des communications de ce genre reçues pour la période, 1828-1848; GEN 170; GEN 170/1375; 0.143
    - Projets d'abolition de la traite et de l'esclavage dans nos colonies, 1830-1831; GEN 53; GEN 53/475
    - Mémoire et projet de M. Billiard, 1835; GEN 174; GEN 174/1392
    - Emancipation et projets relatifs au pécule et au rachat forcé, 1835-1836; GEN 156; GEN 156/1299
    - Vœux des conseils généraux de France pour l'abolition de l'esclavage, 1835-1847; GEN 156; GEN 156/1301
    - Mémoires, projets et notes diverses, 1835-1848; GEN 174; GEN 174/1389; 0.25
    - Articles de M. A. V. et de M. C. P. E. dans l'Indicateur colonial de l'Ile de Bourbon, 1836; GEN 174; GEN 174/1394
    - Mémoire de M. Dutertre-Desaigremont conseillant l'émancipation partielle par voie de tirage au sort, 1836; GEN 174; GEN 174/1395
    - Documents recueillis par M. de Lascazes à la Guadeloupe, 1838; GEN 174; GEN 174/1396
    - Envoi d'une brochure de M. l'abbé Hardy, 1838; GEN 174; GEN 174/1398
    - Mémoire de M. Robillard, procureur du Roi à la Martinique 1838, proposition d'affranchissement des esclaves de la colonie, GEN 174; GEN 174/1397
    - Correspondance des gouverneurs des Antilles et du commandant de la station, 1838-1840; GEN 178; GEN 178/1420
    - Notes extraites de la correspondance de M. Debreton, de la Martinique, relatives à l'abolition de l'esclavage, 1838-1840; GEN 174; GEN 174/1401
    - Mémoire de M. Barbaroux, procureur général à Bourbon, sur l'abolition de l'esclavage dans les colonies françaises et principalement à Bourbon, 1839; GEN 174; GEN 174/1402
    - Rapports divers (Tocqueville, Remusat etc...) et correspondance sur le question, avis des différentes colonies et du conseil des délégués sur les rapports précis, 1839-1840; GEN 171; GEN 171/1376; 0.143
  - Commission de Broglie, 1839/1847; GEN 171, 174, 184
    - Mémoire de M. Jollivet, capitaine de corvette, proposant que les noirs fassent un apprentissage de 14 années avant d'être émancipés, 1839; GEN 174; GEN 174/1391
    - Mémoire de M. de Ferrière intitulé: "Réflexions d'un colon sur les colonies", 1839; GEN 174; GEN 174/1390
    - Mémoires de M. Van Rossum sur le rachat du sol et des noirs par l'Etat, 1839; GEN 174; GEN 174/1400